臺灣臺南地方法院民事判決
110年度訴字第936號
原      告  李沂霏  


被      告  范育涵  
訴訟代理人  張堯程律師
複 代 理人  江佩珊律師
上列當事人間請求侵權行為損害賠償事件，經本院於民國110年1
0月14日言詞辯論終結，判決如下：
　　主　文
被告應給付原告新臺幣50,000元，及自民國110年7月9日起至清
償日止，按週年利率百分之5計算之利息。
訴訟費用由被告負擔百分之5，餘由原告負擔。
本判決原告勝訴部分得假執行。但被告如以新臺幣50,000元為原
告供擔保，得免為假執行。
原告其餘之訴及假執行之聲請均駁回。
    事實及理由
一、原告起訴主張：伊與訴外人歐彥良於民國103年4月15日為結
    婚登記，嗣於106年11月17日經法院調解離婚，同年12月14
    日登記。於108年4月17日知悉歐彥良於婚姻關係存續中，與
    被告交往，已逾越一般已婚男女，單純一般朋友之社交分際
    ，並超出社會一般通念所能容忍之範圍。被告故意侵害原告
    之配偶權，爰依民法第184條第1項後段及第195條第1項前段
    等之侵權行為法律關係，請求被告賠償非財產上之損害等語
    。並聲明：㈠被告應給付原告1,000,000元，及自起訴狀繕本
    送達翌日起至清償日止，按週年利率5％計算之利息；㈡願供
    擔保，請准宣告假執行。
二、被告抗辯：原告提出之通訊軟體截圖，其上照片固為被告本
    人，然否認照片下的貼文係被告所為；再者貼文中所稱「歐
    大哥」亦非歐彥良，原告之舉證並不足認定本件侵權行為事
    實等語。並為答辯聲明：原告之訴駁回。
三、原告主張其與歐彥良婚姻存續期間為103年4月15日至106年1
    1月17日乙情，為被告所不爭執，且有原告提出之戶籍謄本
    （嘉義地院卷第17頁)在卷可查，此部分應認為真實。原告
    另主張被告於上開期間與歐彥良交往程度，逾越對已婚者，
    單純一般朋友之社交分際，並超出社會一般通念所能容忍之
    範圍，侵害其配偶權等事實及非財產損害之數額，則為被告
    所否認，並以前揭情詞置辯。是本件之爭點在於：㈠被告有
    無侵害原告之配偶權（即被告與歐彥良婚前之交往時間及情
    形為何）？㈡若有侵害，原告得請求之數額為何？
四、經查：　　 
  ㈠按當事人就其提出之事實，應為真實及完全之陳述，對於其
    請求及抗辯所依據之原因事實，應為具體之陳述，以保護當
    事人之真正權利及維持國家之法律秩序，此觀民事訴訟法第
    195條第1項規定及其修正理由、第266條第1項第3款、第2項
    第2款及第3項規定自明；當事人依民事訴訟法第195條、第2
    66條第3項規定，並負有真實、完全陳述之義務，當事人就
    其內心認為真實者應加以陳述，當事人就訴或抗辯之基礎事
    實關係所知之事實，不問其有利或不利應為完全之陳述，對
    他造就事實關係之主張，亦應如此為陳述，否則即違反真實
    完全陳述義務，法院自得依民事訴訟法第222條綜合全辯論
    意旨而於證據評價加以考量。
  ⒈原告提出其於108年4月28日由友人傳送自稱係被告通訊軟體
    之截圖，截圖為一女性之照片及書寫「***-fan***（詳卷)
    雖然與歐大哥回歸朋友狀態 彼此都知道要什麼 我不後悔兩
    年在一起的時光 彼此真心付出過 這過程沒有任何公開抱怨
     反而是滿滿的感謝 也因為這樣 歐大哥到現在不斷持續付
    出讓我無後顧之憂」（下稱系爭貼文，嘉義地院卷第19-21
    頁)等語為證。查系爭貼文照片上之人為被告，被告並不爭
    執，惟否認系爭貼文係被告所寫，辯稱原告應先舉證系爭貼
    文為真正。然查，被告與原告之前夫歐彥良於109年7月17日
    結婚，有被告戶籍謄本在卷可查，足認被告與歐彥良在婚前
    確有交往之情，而本件爭點首在被告有無侵害原告之配偶權
    （即被告與歐彥良婚前之交往時間及情形為何）？所以，在
    原告已提出系爭貼文後，被告既抗辯未侵害原告之配偶權，
    自應依前揭規定，對系爭貼文之被告照片在通訊軟體上實際
    出現在何處？表現之內容為何？用以判斷系爭貼文之真實性
    ；進而對其與歐彥良在婚前之交往時間及情形，亦應為完全
    之陳述，用以釐清本件之爭點，即交往期間有無與原告之婚
    姻存續期間重疊？若有，交往情形為何？以促進訴訟之進行
    。然被告僅單純否認原告所提證物之真實性，顯違反真實完
    全陳述義務。依上開說明，本院認原告所提系爭貼文，照片
    上之人既為被告，取得時間係在原告與歐彥良已離婚年餘之
    後，由友人在通訊軟體上獲知被告與歐彥良已分手，因而截
    圖轉知原告，應無造假之嫌，否則依常情而言，欲製造證據
    者應將貼文中所謂「歐大哥」明確記載為「彥良大哥」或其
    他較為明確可資識別之記載；且原告於獲友人告知後，始要
    求友人截圖（嘉義地院卷第19頁）及在訴訟過程中，經本院
    直接審理時所見原告提及系爭貼文獲知經過之反應，足認原
    告所提系爭貼文應為真實，而系爭貼文中所載之「歐大哥」
    即為「歐彥良」。
  ⒉被告於上開貼文載稱「與歐大哥回歸朋友狀態」、「不後悔
    兩年在一起的時光」、「彼此真心付出過」等語，再輔以原
    告係在108年4月17日取得，可回朔被告與歐彥良真心付出超
    越朋友狀態是在106年4月17日之後，顯然在原告與歐彥良婚
    姻關係存續中，確有超越一般朋友之關係。至於逾越之程度
    ，依上開陳述，難認原告主張之「衡諸常情，被告與歐彥良
    交往通姦之行為...」（本院卷第51頁）為真。
  ⒊原告雖另提出被告與歐彥良出遊照片（本院卷第117-121頁）
    ，惟單純之照片無任何敘述，無法判斷拍照之時間是否於原
    告與歐彥良婚姻關係存續中，自不能據以為被告不利之認定
    。　 　 
  ㈡參酌民法第184條第1項、第195條第1項、第3項等規定，可知
    故意不法侵害他人配偶關係之身分法益而情節重大，被害人
    雖非財產上之損害，亦得請求賠償相當之金額。又婚姻係以
    夫妻之共同生活為其目的，配偶應互相協力保持其共同生活
    之圓滿安全及幸福，而夫妻互守誠實，係為確保其共同生活
    之圓滿安全及幸福之必要條件，配偶自有因婚姻契約而互負
    誠實之義務，配偶之一方行為不誠實，破壞共同生活之圓滿
    安全及幸福者，即為違反因婚姻契約之義務而侵害他方之權
    利。是所謂配偶權，係指配偶間因婚姻關係成立以互負誠實
    義務為內容之權利，一方配偶與第三人有性行為，或逾越婚
    姻誠實義務之行為，諸如與配偶以外之人同宿一室、摟抱、
    親吻或其他行為，依社會一般通念，足以破壞夫妻共同生活
    圓滿、安全及幸福，而有違婚姻關係配偶間應負之誠實義務
    者，均屬共同侵害他方配偶之配偶權。查原告主張被告與歐
    彥良在原告與歐彥良婚姻關係存續中，有超越一般朋友之關
    係等情，可認為真實，已如前述，自可認定係被告侵害原告
    配偶權之事實。是被告明知歐彥良為有配偶之人，竟於歐彥
    良婚姻關係存續中，逾越對一般已婚男子之社交分際，接受
    歐彥良之關心，兩人發展超越朋友之感情關係，而且被告主
    觀認定已「在一起」，顯超出社會一般通念所能容忍之範圍
    。是被告所為足以動搖原告與歐彥良間婚姻關係共同生活圓
    滿幸福之忠實目的，自屬不法侵害原告基於配偶關係之身分
    法益而情節重大，堪認原告受有精神上痛苦之損害，且此損
    害與被告前述行為間有相當因果關係，依前揭說明，原告依
    民法第184條第1項前段、第195條第3項準用同條第1項規定
    ，請求被告負侵權責任，賠償其所受非財產上之損害，應屬
    有據。
  ㈢按不法侵害他人之人格權，被害人受有非財產上損害，請求
    加害人賠償相當金額之慰撫金時，法院對於慰撫金之量定，
    應斟酌實際加害情形、所造成之影響、被害人痛苦之程度、
    兩造之身分地位經濟情形及其他各種狀況，以核定相當之數
    額。而身分法益與人格法益同屬非財產法益，依同一理由，
    前揭有關人格法益受侵害而酌定慰撫金之標準，自得為本件
    衡量因身分法益受侵害所生損害賠償金額之參考。審酌原告
    自述及提出之學經歷資料，家庭狀況，及本院依職權調閱兩
    造近年之財產所得、戶籍上記載之學歷、勞保資料上就業情
    形，兼衡被告侵害原告配偶權期間及程度、依系爭貼文係歐
    彥良主動關心被告及原告所受之痛苦程度等一切情狀，認原
    告之配偶權受被告侵害之非財產上損害以50,000元為適當，
    應予准許。至逾此範圍之請求，則屬過高而無理由。
五、按給付無確定期限者，債務人於債權人得請求給付時，經其
    催告而未為給付，自受催告時起，負遲延責任。其經債權人
    起訴而送達訴狀，或依督促程序送達支付命令，或為其他相
    類之行為者，與催告有同一之效力。遲延之債務以支付金錢
    為標的者，債權人得請求依法定利率計算之遲延利息。應付
    利息之債務，其利率未經約定者，亦無法律可據者，週年利
    率為5％。民法第229條、第233條第1項及第203條分別定有明
    文。查原告依據侵權行為之法律關係，請求被告賠償50,000
    元，核屬給付無確定期限，是依前揭規定，原告主張以起訴
    狀繕本送達被告翌日即110年7月9日起至清償日止，按週年
    利率5％計算之利息，即屬有據。
六、綜上所述，原告依侵權行為之法律關係，請求被告賠償50,0
    00元，及自110年7月9日起至清償日止，按週年利率5％計算
    之利息，為有理由，應予准許；其餘部分原告請求為無理由
    ，應予駁回。又本件判決所命被告給付之金額未逾500,000
    元，就原告勝訴部分，依民事訴訟法第389條第1項第5款之
    規定，應依職權宣告假執行，原告就該部分雖陳明願供擔保
    請准宣告假執行，惟僅係促使法院職權發動，並無准駁之必
    要，並依同法第392條第2項規定，依職權宣告被告如預供相
    當之擔保，得免為假執行。至原告敗訴部分，其假執行之聲
    請，已失所附麗，不應准許，併予駁回。
七、本件事實已臻明確，兩造其餘之攻擊或防禦方法，及所援用
    之證據，經本院斟酌後，認為與判決基礎之事實並無影響，
    均不足以影響本裁判之結果，自無庸一一詳予論駁之必要。
     
八、據上論結，本件原告之訴為一部有理由，一部無理由，判決
    如主文。
中　　華　　民　　國　　110 　年　　10　　月　　28　　日
                  民事第三庭  法  官    施介元
以上正本係照原本作成。 
如不服本判決，應於送達後20日內，向本院提出上訴狀並表明上
訴理由（須附繕本）。如委任律師提起上訴者，應一併繳納上訴
審裁判費。      
中　　華　　民　　國　　110 　年　　10　　月　　28　　日
                              書記官    曾怡嘉